臺灣高等法院臺南分院刑事判決
110年度金上訴字第1178號
上  訴  人  
即  被  告  張益祥






上  訴  人  
即  被  告  蔡孟澤


選任辯護人  蘇文奕律師
            陳郁芬律師
上  訴  人  
即  被  告  顏佳鴻


選任辯護人  蔡政峯律師
上列上訴人因詐欺等案件，不服臺灣臺南地方法院109年度金訴
字第215號中華民國110年5月19日、110年7月21日第一審判決（
起訴案號：臺灣臺南地方檢察署107年度偵字第21474號、108年
度偵字第1821號、108年度偵字第11808號、108年度偵字第11898
號、108年度偵字第16215號、109年度偵字第1096號、109年度偵
字第1097號），提起上訴，本院判決如下：
    主  文
原判決關於蔡孟澤、顏佳鴻所處之刑部分均撤銷。
蔡孟澤處有期徒刑壹年玖月，緩刑肆年，緩刑期間付保護管束，
並應向公庫支付新臺幣拾萬元，及應向指定之政府機關、政府機
構、行政法人、社區或其他符合公益目的之機構或團體提供壹佰
小時之義務勞務。 
顏佳鴻處有期徒刑壹年捌月，緩刑參年，緩刑期間付保護管束，
並應向公庫支付新臺幣捌萬元，及應向指定之政府機關、政府機
構、行政法人、社區或其他符合公益目的之機構或團體提供捌拾
小時之義務勞務。 
張益祥部分上訴駁回。
    理  由
壹、程序事項：
一、按刑事訴訟法第348條規定於民國110年6月16日公布，同年
    月18日生效施行，而本案係於111年1月4日繫屬本院，並非
    刑事訴訟法施行法第7之13條所規定仍適用修正前規定之案
    件，故應適用修正後刑事訴訟法第348條之規定，先予說明
    。又修正後刑事訴訟法第348條第3項規定：「上訴得明示僅
    就判決之刑、沒收或保安處分一部為之」。
二、查被告張益祥之上訴理由稱原審量刑過重；被告蔡孟澤之上
    訴理由則為原審未及審酌其業與被害人許○娟達成和解，量
    刑過重；另被告顏佳鴻之上訴理由雖否認犯罪，請求改判無
    罪，但嗣於本院111年3月9日審判期日改稱坦承犯行，針對
    量刑上訴。且被告張益祥、蔡孟澤、顏佳鴻於本院審判期日
    陳明僅就量刑部分上訴，且對於原判決（如附件一、二）認
    定之犯罪事實、證據、理由、罪名及沒收均同意，並無不服
    ，檢察官及被告並均同意本院依照原審所判決之犯罪事實、
    證據、理由、適用法條、罪名及沒收為基礎，僅調查量刑證
    據及就量刑辯論（見本院卷二第263、264頁）。依據前述規
    定，本院僅就原判決量刑妥適與否進行審理，至於原判決其
    他部分（含原判決認定之犯罪事實、罪名及沒收），則非本
    院審理範圍，先予指明。　
貳、上訴論斷之理由：
一、被告張益祥上訴意旨主張：我覺得刑期太重了，我有認罪，
    我知道錯了，請求從輕量刑。被告蔡孟澤上訴意旨主張：針
    對量刑上訴，我都認罪，我覺得原審判太重，我上訴之後有
    與被害人和解，被害人願意原諒我，請從輕量刑，給我一個
    緩刑自新的機會；其辯護人則為其辯護稱：被告蔡孟澤事後
    已經跟被害人達成和解，因此原判決的量刑基礎顯然不足，
    所量處之刑顯然屬過重；再者，原判決認為被告蔡孟澤不適
    宜緩刑之主要理由是其有參與機房建置工作，但實質上其所
    分擔工作僅為介紹顏佳鴻去承租房子及聲請網路，僅從中獲
    取新臺幣（下同）3千元報酬，其犯罪情節難認重大，何況
    其在整個詐騙集團中，僅為集團中非常次要、下層的角色工
    作，且其並無詐欺犯罪或與詐欺同質性犯罪之前科，因一時
    貪念，以致於觸犯本案，請考量其有正當工作，家中有母親
    需要其扶養、坦承犯行，犯後態度良好、已與被害人達成和
    解，准對被告蔡孟澤為附條件緩刑之宣告等語。被告顏佳鴻
    上訴意旨主張：我認罪，請從輕量刑，給我自新機會；其辯
    護人則為其辯護稱：被告顏佳鴻並無其他詐欺或前科紀錄，
    請審酌其因法治觀念不足導致其思慮不周之情況，經辯護人
    與其溝通後已坦白承認，又其並無實質參與本件詐欺集團的
    核心，其參與部分與本件實質具有惡性重大的詐欺行為，並
    無直接關聯。另其家中經濟靠其負擔，父親沒有工作、2個
    妹妹就讀大學中，本案事發後，其一直固定在一家二手車行
    工作，可見已經回歸社會，是一個誠懇實在付出工作的人，
    是請審酌上情，予以其附條件（公益捐或進行相關法治教育
    ）緩刑或得易科罰金之刑，使其免於進監服刑之機會等語。
二、撤銷原判決關於被告蔡孟澤、顏佳鴻（下稱被告2人）所處
    之刑部分之理由：
　㈠按量刑之輕重，雖屬事實審法院得依職權自由裁量之事項，
    然仍應受比例原則及公平原則之限制，否則其判決即非適法
    。刑事審判旨在實現刑罰權分配的正義，故法院對有罪被告
    之科刑，應符合罪刑相當之原則，使輕重得宜，罰當其罪，
    以契合社會之法律感情。又按「科刑時應以行為人之責任為
    基礎，並審酌一切情狀，尤應注意下列事項，為科刑輕重之
    標準：一、犯罪之動機、目的。二、犯罪時所受之刺激。三
    、犯罪之手段。四、犯罪行為人之生活狀況。五、犯罪行為
    人之品行。六、犯罪行為人之智識程度。七、犯罪行為人與
    被害人之關係。八、犯罪行為人違反義務之程度。九、犯罪
    所生之危險或損害。十、犯罪後之態度。」此為刑法第57條
    所明定。則行為人犯後悔悟之程度，是否與被害人達成和解
    ，及其後能否確實善後履行和解條件，以彌補被害人之損害
    ，均攸關於法院判決量刑之審酌，其量刑基礎即有不同，應
    予差別處遇。
　㈡原判決以被告2人罪證明確，因而予以論罪科刑，固非無見。
    然查原審量刑，係參酌被告蔡孟澤於原審並未與被害人達成
    和解；被告顏佳鴻否認犯行之犯後態度，然被告蔡孟澤於原
    審判決後已於110年9月25日與告訴人許○娟成立和解，有被
    告蔡孟澤與許○娟之和解書(見本院卷一第335頁)在卷可稽；
    另被告顏佳鴻則於本院審理時已坦承認罪，是被告2人犯罪
    後之態度較之原審已有不同，其量刑基礎即有不同，應予差
    別處遇，原審未及審酌上開科刑情狀，因而對被告2人各判
    處有期徒刑1年10月，所為刑之量定，稍嫌過重，容有未洽
    。被告2人上訴意旨，據此認為原審量刑不當，為有理由。
    原審量刑既有上開違誤，自屬難以維持，自應由本院將原判
    決關於被告2人所處之刑均予以撤銷改判，期臻妥適。
　㈢爰以行為人之責任為基礎，審酌被告2人正值青壯年、青年，
    竟不思循正途賺取所需，僅因貪圖私利，即與其他詐騙集團
    成員共同違犯本案犯行，實無足取。且被告蔡孟澤參與電信
    詐騙機房之建置，被告顏佳鴻則承租○○○○○機房、申辦寬頻
    網路、申請移機及升速，其等前揭所為使詐騙集團得以透過
    電話對多數人施行詐術，侵害他人之財產安全及社會治安，
    實不可取。兼衡被告2人之素行、於本案中之角色、分工、
    涉案情節（被告顏佳鴻係因被告蔡孟澤之介紹始參與本案，
    其涉案情節應輕於被告蔡孟澤）及對被害人造成之損害情形
    ，及被告蔡孟澤於原審及本院均坦承犯行；被告顏佳鴻則於
    本院審理中始坦承犯行之犯後態度，暨被告蔡孟澤於原審審
    理中自陳學歷為高職畢業，現與母親同住，從事中古車業務
    工作；被告顏佳鴻於原審審理中自陳學歷為高職畢業，家有
    父親，目前從事中古車業務工作（見原審卷第445頁）之智
    識程度、家庭生活狀況等一切情狀，分別量處如主文第2項
    、第3項所示之刑。
　㈣緩刑之宣告：
　　被告蔡孟澤前曾犯持有第三級毒品罪受有期徒刑4月之宣告
    ，惟其於102年8月2日易科罰金執行完畢後，5年以內未曾因
    故意犯罪受有期徒刑以上刑之宣告；被告顏佳鴻前未曾因故
    意犯罪受有期徒刑以上刑之宣告，有其等之臺灣高等法院被
    告前案紀錄表可按。另被告蔡孟澤雖有參與詐騙機房之建置
    ；被告顏佳鴻雖有承租○○○○○機房、申辦寬頻網路、申請移
    機及升速，然其等均非居於該詐騙機房之指揮或高層地位，
    亦未實施詐騙行為，且被告蔡孟澤之犯罪所得僅有3千元；
    被告顏佳鴻之犯罪所得僅有5千元，自難認被告2人參與本案
    之犯罪情節嚴重，且該詐騙機房之被害人僅有許○娟1人，其
    金錢並未經詐騙集團成員取走，已由其領回，亦難認被告2
    人之行為所生之危害重大。被告2人因貪圖私利一時失慮而
    觸法，犯後均已坦承犯行，具有悔意，且被告蔡孟澤於原審
    判決後已於110年9月25日與告訴人許○娟成立和解，業如前
    述，其等經此偵審程序及科刑教訓後，當知警惕，應無再犯
    之虞，因認被告2人所宣告之刑以暫不執行為適當，爰分別
    依刑法第74條第1項第2款、第1款之規定，併予分別宣告被
    告蔡孟澤緩刑4年、被告顏佳鴻緩刑3年，以啟自新。再者，
    為督促被告2人爾後警惕慎行，不再觸法，以確保收緩刑之
    功效，認應課予被告2人一定條件之緩刑負擔，使其等從中
    深切記取教訓，避免再度犯罪，爰斟酌其犯罪情節、犯行時
    間及家庭經濟狀況，爰依刑法第74條第2項第4款規定，命被
    告2人應分別向公庫支付10萬元（蔡孟澤）、8萬元（顏佳鴻
    ）。又為使被告2人知所警惕，深切記取教訓，同時付出一
    己之力回饋於社會，爰依刑法第74條第2項第5款之規定，諭
    知被告2人於緩刑期間付保護管束，並應向執行檢察官指定
    之政府機關、政府機構、行政法人、社區或其他符合公益目
    的之機構或團體，分別提供100小時（蔡孟澤）、80小時（
    顏佳鴻）之義務勞務，並依同法第93條第1項第2款規定，緩
    刑期間付保護管束。又上開緩刑宣告所附帶之條件，依刑法
    第75條之1第1項第4款規定，如有違反且情節重大，足認原
    宣告之緩刑難收其預期效果，而有執行刑罰之必要者，檢察
    官得向法院聲請撤銷緩刑之宣告，併予敘明。
三、駁回被告張益祥上訴之理由：
  ㈠按關於刑之量定，係實體法上賦予法院得為自由裁量之事項
    ，倘其未有逾越法律所規定之範圍，或濫用其權限，即不得
    任意指摘為違法。
  ㈡查原審於量刑時已依刑法第57條規定，以行為人之責任為基
    礎，並於理由內說明其審酌該條所列情狀後之量刑事由，亦
    已考量被告張益祥之智識程度、家庭經濟等一切情狀，且被
    告張益祥本件均係犯三人以上共同詐欺取財，上開罪名之法
    定刑為1年以上、7年以下有期徒刑，各罪（共20罪）分別經
    原審判處有期徒刑1年10月至2年，均已屬較輕度刑，又就定
    應執行刑部分，亦僅就所處各刑中之最長期2年再加1年6月
    （所定應執行刑3年6月較各刑合併之刑期37年6月已少34年
    ），又被告張益祥如原判決附表一所示之犯行造成多位被害
    人損失，至今亦尚未與任何被害人達成和解，以本案被告張
    益祥各犯罪情狀觀之，原審量刑並未逾越法定裁量範圍，亦
    無明顯違反罪刑相當原則之濫用權限情形，尚難認有何量刑
    或定應執行刑過重之處。又被告張益祥前因犯公共危險罪，
    經原審法院以106年度交簡字第2845號判決判處有期徒刑2月
    ，於106年12月20日易科罰金執行完畢，理應產生警惕作用
    、自我控管，不再觸犯有期徒刑以上之罪，然而被告卻於10
    7年9至11月間故意再犯本件三人以上共同詐欺取財，足見被
    告有其特別惡性，且上開所載前罪之徒刑執行並無成效，其
    對於刑罰之反應力明顯薄弱，是本件個案依刑法第47條第1
    項規定加重最低本刑結果，並無致行為人所受刑罰超過其所
    應負擔罪責之過苛情事，原審依累犯加重被告張益祥之刑責
    ，亦無不合。是被告張益祥上訴意旨認原審量刑（包括累犯
    加重）或定應執行刑過重，並無理由，應予駁回。
據上論斷，應依刑事訴訟法第368條、第369條第1項前段，刑法
第74條第1項第1、2款、第2項第4、5款，刑法第93條第1項第2款
，判決如主文。
本案經臺灣臺南地方檢察署檢察官柯博齡提起公訴，臺灣高等檢
察署臺南檢察分署檢察官李宛凌到庭執行職務。
中　　華　　民　　國　　111 　年　　3 　　月　　23　　日
                  刑事第四庭    審判長法  官  郭玫利
                                      法  官  林臻嫺
                                      法  官  曾子珍 
以上正本證明與原本無異。
如不服本判決應於收受送達後20日內向本院提出上訴書狀，其未
敘述上訴理由者，並得於提起上訴後20日內向本院補提理由書（
均須按他造當事人之人數附繕本）「切勿逕送上級法院」。
　　　　　　　　　　　　　　　　　　　書記官  李淑惠
中　　華　　民　　國　　111 　年　　3 　　月　　23　　日
附錄本案論罪科刑法條：
中華民國刑法第339條之4
犯第339條詐欺罪而有下列情形之一者，處1年以上7年以下有期
徒刑，得併科1百萬元以下罰金：
一、冒用政府機關或公務員名義犯之。
二、三人以上共同犯之。
三、以廣播電視、電子通訊、網際網路或其他媒體等傳播工具，
    對公眾散布而犯之。
前項之未遂犯罰之。
組織犯罪防制條例第3條第1項
發起、主持、操縱或指揮犯罪組織者，處3年以上10年以下有期
徒刑，得併科新臺幣1億元以下罰金；參與者，處6月以上5年以
下有期徒刑，得併科新臺幣1千萬元以下罰金。但參與情節輕微
者，得減輕或免除其刑。